【裁判字號】    95,訴緝,94
【裁判日期】    951025
【裁判案由】    偽造文書等
【裁判全文】
臺灣臺中地方法院刑事判決              95年度訴緝字第94號
公  訴  人  臺灣臺中地方法院檢察署檢察官
被      告  甲○○
                    （現因另案於臺灣臺中監獄執行中）
選任辯護人  乙○○律師
            楊雯齡律師
上列被告因偽造文書等案件，經檢察官提起公訴（九十一年度偵
字第一三四六二號、九十一年度偵字第一八四三九號）及移送併
辦（福建金門地方法院檢察署九十五年度偵緝字第一號），本院
判決如下：
    主    文
甲○○無罪。
    理    由
一、公訴意旨略以：被告甲○○與己○○（業經臺灣高等法院臺
    中分院九十二年度上訴字第二一００號判決確定，並已執行
    完畢）均明知金門酒廠實業股份有限公司（下稱金門酒廠公
    司）、巴拿馬商聯眾酒業有限公司（下稱聯眾酒業公司）均
    將公司之商標依商標法向經濟部智慧財產局申請註冊核准而
    取得中華民國商標專用權，現仍於專用期限內，指定專用商
    品為商標法施行細則第四十九條第三十三類之各種高粱酒、
    藥酒、葡萄酒、大麴酒及其他應屬本類一切商品等，且各該
    商標權專用權人並未授權其製造商標包裝紙、瓶帽及包裝盒
    等物品，竟基於意圖欺騙他人之概括犯意聯絡，自民國九十
    一年三月十六日起，經由不知情之仲介丁○○，向不知情之
    房屋所有人丙○○承租臺中縣梧棲鎮○○路○段九六七之一
    號南側鐵皮屋內，偽造金門特高酒瓶、玉泉清酒酒瓶、玉泉
    清酒包裝紙、玉泉清酒包裝盒、金門特高包裝盒、金門特高
    外包裝箱、尊爵酒瓶、黑牌威士忌酒瓶、酒瓶封蓋、米酒標
    籤等物品，足生損害於金門酒廠公司、聯眾酒業公司；嗣於
    九十一年七月九日上午十時三十分許，己○○與其所僱用不
    知情之張文翰、吳明駿駕駛車牌號碼GU—720號貨車，前往
    上址搬運酒瓶之際，為警查獲，並扣得金門特高酒瓶1L九百
    六十支、金門特高酒瓶0.75L二千八百八十支、金門高粱酒
    瓶0.60L九千三百六十支、玉泉清酒酒瓶七千九百二十支、
    玉泉清酒包裝紙四萬張、玉泉清酒包裝盒六十七包、金門特
    高包裝盒1L六十五箱、金門特高外包裝箱0.75L二百個、尊
    爵酒瓶一百三十五箱、黑牌威士忌酒瓶三百二十九箱、酒瓶
    封蓋十二箱、菌種八包、二號沙白三包、商標印刷機一台、
    手動印刷機一台、米酒印刷網版二塊、米酒標籤一捲、
    J.W. 商標印刷網版二塊、空白印刷網版二塊、J.W.瓶蓋半
    成品八百六十五個、J.W.瓶蓋成品七個等物品；因認被告涉
    犯修正前商標法第六十二條第一款之侵害他人商標專用權罪
    、刑法第二百十六條、第二百十條之行使偽造私文書罪、刑
    法第二百五十五條第一項之對商品為虛偽標記罪等罪嫌云云
    。
二、按犯罪事實應依證據認定之，無證據不得認定犯罪事實；不
    能證明被告犯罪或其行為不罰者，應諭知無罪之判決，刑事
    訴訟法第一百五十四條第二項、第三百零一條第一項分別定
    有明文。而刑事訴訟法上所謂認定犯罪事實之證據，係指足
    以認定被告確有犯罪行為之積極證據而言，該項證據自須適
    合於被告犯罪事實之認定，始得採為斷罪資料，最高法院二
    十九年上字第三一０五號著有判例。又認定犯罪事實所憑之
    證據，無論係直接證據或間接證據，其為訴訟上之證明，須
    於通常一般之人均不致有所懷疑，而得確信其為真實之程度
    者，始得據為有罪之認定，倘其證明尚未達到此一程度，而
    有合理之懷疑存在，復無其他調查途徑可尋，法院即應為無
    罪之判決，最高法院七十六年台上字第四九八六號著有判例
    。
三、公訴人認被告涉有上開違反商標法、行使偽造私文書、對商
    品為虛偽標記之罪嫌，無非係以：(一)扣案之金門特高酒瓶、
    玉泉清酒酒瓶、玉泉清酒包裝紙、玉泉清酒包裝盒、金門特
    高外包裝箱、尊爵酒瓶、黑牌威士忌酒瓶、米酒印刷網版、
    J.W.商標印刷網版、J.W.瓶蓋半成品、J.W.瓶蓋成品等物品
    上之商標，分別是金門酒廠公司、聯眾酒業公司所享有之商
    標，此有商標註冊證在卷足參；(二)扣案物品均為被告所有，
    業經己○○供承在卷，且置放上開扣案物品之臺中縣梧棲鎮
    ○○路○段九六七之一號南側鐵皮屋，是被告以張連發名義
    向不知情之丙○○承租，亦經證人丙○○在警詢中證述在卷
    ；(三)另己○○既持有臺中縣梧棲鎮○○路○段九六七之一號
    南側鐵皮屋之鑰匙，且僱用工人張文翰、吳明駿前往上址搬
    運酒瓶等情，業經己○○坦承在卷，核與證人張文翰、吳明
    駿證述情節相符，而上開鐵皮屋內所放置之物品，均是偽造
    之物品，己○○非但持有上開鐵皮屋之鑰匙，又受被告之命
    ，前往搬運酒瓶，被告與己○○二人顯有犯意聯絡及行為分
    擔等，資為論據。
四、訊據被告堅持否認有何違反商標法、行使偽造私文書、對商
    品為虛偽標記之犯行，辯稱：本案不是伊做的，伊不認識出
    租之丙○○及仲介丁○○，也沒有承租臺中縣梧棲鎮○○路
    ○段九六七之一號南側鐵皮屋，屋內查扣之物品亦非其所有
    ，丙○○、丁○○所說的話均不實在，伊在九十一年一、二
    月間即搭機出境潛逃至大陸，當時尚未被通緝，後來直到母
    親去世才偷渡回臺灣，所以目前入出境資料仍係尚未入境，
    己○○並非伊所僱用，己○○是戊○○的小弟，應該是他們
    集團所為，伊是透過戊○○認識己○○，可能是因為案發當
    時伊人在大陸，所以己○○才會將案子推到伊身上等語。
五、經查：
（一）依據證人丙○○於本院審理中證稱：臺中縣梧棲鎮○○路
      ○段九六七之一號南側鐵皮屋為伊所有，於九十一年間出
      租予曹清江，當時係由張連發代表曹清江出面簽約，張連
      發稱曹清江是老闆，並提出老闆之身分證，伊並有將該身
      分證影印附在契約書上，契約書是由張連發和一名女子來
      簽的，曹清江的名字也是張連發寫的，張連發自己也有蓋
      指印，約定租金每月二萬元，押金二個月，簽約當場先支
      付二個月之租金及押金，之後承租人還有以匯款方式匯入
      一個月之租金，以何人名義匯款，已經忘記了，之後就沒
      有再繳租金，承租的人比較像偵查卷第八七頁被告之口卡
      照片上的人，當時他留長髮，因為是仲介介紹過來的，所
      以我事實上認不大清楚，伊曾經撥打契約書上所留之行動
      電話催繳房租，接聽人均是小姐等語（參照本院卷第一四
      五至一四七頁），由證人丙○○於本院審理中之證述內容
      可知，當時實際簽約之人係自稱「張連發」之人，而承租
      名義人則為「曹清江」，該自稱「張連發」之人長相與被
      告之口卡照片相若。
（二）又證人丁○○於本院審理中到庭證稱：伊從事房屋仲介，
      臺中縣梧棲鎮○○路○段九六七之一號是由伊所仲介，當
      初是一個自稱洪小姐的女子來接洽，表示他們公司要當倉
      庫用，因為他們大雅的倉庫不夠使用，所以要再承租一個
      ，簽約時，伊有在場，伊之前在警詢中指稱駕駛計程車及
      簽約的均是同一名男子，該男子看起來很像被告，但是因
      為簽約當天，該名男子與洪小姐都很匆忙，且表示他們很
      忙，所以大家談妥租賃契約條件，就寫下租賃契約，在警
      詢中指認之被告口卡照片比較像當天開車及簽約的人，當
      天整個簽約過程費時半小時，簽約地點在丙○○廠房，光
      線良好，可以看清簽約人之容貌等語（參照本院卷第一四
      八至一五０頁），由證人丁○○於本院審理中之證述內容
      亦可知，當時實際簽約之人係自稱「張連發」之人，容貌
      與被告之口卡照片相仿。
（三）復以，證人丙○○、丁○○於警詢中均依據被告於九十年
      間之單一影印口卡照片據以指認被告即為自稱張連發之人
      ，姑不論證人丙○○、丁○○於警詢中以單一對象指認之
      可信度有多高，單就證人丙○○、丁○○與該自稱「張連
      發」之男子實際接觸之時間極為有限，而最初製作警詢筆
      錄之時間為九十四年八月八日，距離簽約日期九十一年三
      月十六日已相隔將近五個月，證人丙○○、丁○○是否仍
      能清楚記憶該自稱張連發男子之面貌，且證人丙○○、丁○○更未能以被告本人進行指認，純粹夠過黑白影印之口
      卡照片指認，在未能親眼目睹本人之情況下，如何保證渠
      等指認之真實性。況且，就該房屋租賃契約書（參照偵查
      卷第八八至九一頁），經本院檢送法務部調查局進行筆跡
      及指紋鑑定之結果，認為：該房屋租賃契約上以黑筆書
      寫之「張連發」、「曹清江」簽名、身分證號碼及行動電
      話號碼等字跡，與被告平日及當庭書寫之字跡筆畫特徵不
      同；又該房屋租賃契約書上「乙方連帶保證人」張連發
      簽名處所捺指紋，亦與被告之指紋不符，此有法務部調查
      局九十五年七月四日調科貳字第09500291950號鑑定通知
      書一份在卷可稽（參照本院卷第八七至九十頁），足證該
      租賃契約書上「張連發」、「曹清江」及身分證號碼、行
      動電話號碼等字跡均非被告所書寫。由此即可合理推論被
      告並非自稱「張連發」前往簽約之人，則證人丙○○、丁○○先前之指認，即有誤認，自難採為不利於被告之具體
      事證。
（四）再按法院就被告本人之案件調查共同被告時，該共同被告
      準用有關人證之規定。次按司法院釋字第五八二、五九二
      號解釋意旨，在九十二年九月一日刑事訴訟法修正生效之
      前、後，繫屬於各級法院之刑事案件，其個案事實之認定
      涉及以共同被告之陳述，作為其他共同被告論罪之證據者
      ，法院就被告本人之案件調查共同被告時，均須使該共同
      被告立於證人之地位，踐行人證之法定調查程序；又共同
      被告於審判外之陳述，依法律特別規定得作為證據者，除
      客觀上不能受詰問者外，於審判中仍應依法接受詰問程序
      ，藉以保障被告本人之詰問權（最高法院九十四年台上第
      六三三六號裁判參照）。被告辯護人聲請以證人身分傳喚
      共同被告己○○到庭，就共同被告己○○先前於偵查中供
      稱：倉庫鑰匙係被告交付，先前即曾進入倉庫搬運空酒瓶
      一次等語（參照本院卷第五三頁），及於臺灣高等法院臺
      中分院審理中供稱：案發當天係受被告之委託，前往臺中
      縣梧棲鎮○○路○段九六七之一號南側鐵皮屋內，幫忙搬
      運空酒瓶，前後幫被告搬運過二次酒瓶，第一次是被告帶
      伊至案發現場之鐵皮屋，此番為第二次等語（參照本院卷
      第五二頁），進行詰問，而共同被告己○○經本院合法傳
      喚、拘提，及委請證人戊○○代為通知到庭，均未到庭應
      訊，則共同被告己○○先前於其個人案件中所為之供述，
      為保障被告之對質詰問權，共同被告己○○未經踐行人證
      之法定調查程序，自難遽以為不利於被告之事證。
（五）另就被告提出之不在場證明部分，依據內政部警政署檢送
      被告之入出境資料可知，被告確實係於九十一年一月十五
      日由桃園國際機場搭機出境，迄於九十四年七月二十五日
      始入境，此有內政部警政署九十五年七月二十五日警署資
      字第0950098000號函檢送之國人入出境資料整批查詢名單
      一份（參照本院卷第九七頁）、內政部警政署入出境管理
      局九十五年七月二十四日境信慧字第09510535490 號函檢
      送之入出國日期證明書一份（參照本院卷第九八、九九頁
      ）在卷足憑；惟被告另於九十一年四月十日中午十二時三
      十分許，在金門縣金湖鎮尚義機場貨運站，為警查獲，此
      有福建金門地方法院檢察署檢察官九十五年度偵緝字第一
      號移送併辦意旨書在卷足參（參照本院卷第八五頁），佐
      以被告於本院審理中供稱：伊自九十一年一、二月出境到
      大陸之後，有自大陸平潭坐船偷渡，從基隆八斗子或澳底
      進來，也曾經從廈門偷渡到金門，但詳細時間已經忘記了
      等語（參照本院卷第一七八頁），可見被告於九十一年一
      月十五日至九十五年七月二十五日期間，仍有返回臺灣之
      情事，則被告辯稱九十一年出境前往大陸之後，直到母親
      過世始偷渡回臺灣，顯然不實，且依據前開併辦意旨可知
      ，被告於九十一年四月十日即偷渡回金門，並打算由金門
      搭機返回臺中。由此可知，被告提出之不在場證明確有可
      議之處；惟被告提出之不在場證明，雖不能證明為真實，
      然依據檢察官所提出共同被告己○○之供述、證人丙○○
      及丁○○之證述，因該租賃契約書筆跡、指紋鑑定之結果
      ，無從認定被告有於九十一年三月十六日承租該廠房之事
      ，則共同被告己○○供稱被告交付廠房鑰匙委託搬運空酒
      瓶等情，即有可疑之處。
（六）至於被告辯稱：己○○是戊○○之小弟，戊○○幫己○○
      辦理交保，本案應係該集團所為云云。對此指述，本院依
      職權傳喚證人戊○○到庭證稱：伊與己○○是朋友關係，
      因為己○○常來找伊兒子才會認識，當初是己○○被移送
      到地檢署之後，打電話通知伊幫忙辦交保，因己○○沒有
      父親，從小被收養，與養父母同住，當兵退伍後，常來找
      伊，所以伊才會幫他籌錢交保，先後二次交保金各為三萬
      元、五萬元，都是向人家借來的，二筆保證金已經法院發
      還，被告係伊介紹給己○○認識的，據伊事後所知，當時
      是一個綽號叫「阿舍」的人告訴己○○說在梧棲的某個倉
      庫有東西可以拿，如果東西好的話，就把它拿走，案發當
      時，己○○就是要去該倉庫看有無東西可拿，結果警察據
      報到該處查緝竊盜，當時己○○供稱是被告叫他去的原因
      ，是因為己○○剛當完兵回來，而且只認識被告這個人，
      才會供稱是被告等語（參照本院卷第一五二至一五四頁）
      ，對於被告指稱證人戊○○係實際幕後犯案者，而共同被
      告己○○為證人戊○○小弟等質疑，業據證人戊○○否認
      在卷，且並無任何事證足證被告供述之真實性，自難據以
      採信。另外，對於證人戊○○所稱，關於己○○實際上係
      由該綽號「阿舍」之男子處獲知該倉庫內有物品可拿之訊
      息，才會於案發時間前往該鐵皮屋倉庫，己○○遭警查緝
      ，不知所措，才會供稱係被告委託之情，證人戊○○係聽
      聞他人事後陳述，並非親自目睹見聞，屬於傳聞證據，尚
      難據以採信，何況，共同被告己○○於其所涉案件中亦從
      未作此陳述或抗辯，更令人質疑該段陳述之真實性。
（七）從而，依據現有事證，既然無從認定被告確實有於案發時
      間出現在臺中縣梧棲鎮○○路○段九六七之一號南側鐵皮
      屋廠房辦理簽約及委託搬運酒瓶之情，自難據以推論被告
      有在該鐵皮屋內偽造侵害他人商標專用權之酒瓶、包裝紙
      、瓶帽等物品及扣押物品均屬被告所有。此外，本院復查
      無其他積極證據足資證明被告確有偽造侵害他人商標圖樣
      之商品之犯行，其被訴違反商標法、行使偽造私文書、對
      商品為虛偽標記之犯行，應屬不能證明，揆諸前揭規定及
      判例意旨，本院應為無罪之諭知。
六、至於福建金門地方法院檢察署九十五年度偵緝字第一號移送
    併辦意旨係以：被告與真實姓名年籍不詳之蘇姓友人，基於
    犯意聯絡，明知「KIN-MEN KAO LIANG LIQUOR」為金門酒廠
    公司享有商標權之商標，為用以包裝行銷偽製高粱酒，仍於
    九十一年四月十日前一星期內某日，委請不詳姓名年籍之人
    在金門縣內不詳處所，冒用金門酒廠公司名義，擅自製造印
    有「KIN-MEN KAO LIANG LIQUOR」商標及「金門高粱酒」等
    字樣之酒瓶蓋一批，足生損害於金門酒廠公司，再由該蘇姓
    男子指示被告於九十一年四月十日至金門縣金城鎮水頭碼頭
    接運後，即由被告於當日上午十一時三十分許，委託不知情
    之計程車司機薛永珠載運至金城鎮車站附近，交予不知情之
    快遞業者陳維忠以航空托運方式寄運至臺中縣，欲進行包裝
    行銷偽製高粱酒作業，嗣於九十四年四月十日中午十二時三
    十分許，在金門縣金胡鎮尚義機場貨運站，為警查獲，並扣
    得該酒瓶六箱共計一萬二千二百個，因認被告涉犯商標法第
    八十一第一款之擅自使用商標罪、刑法第二百十六條、第二
    百十條之行使偽造私文書罪等罪嫌，認與本件起訴部分有連
    續犯之裁判上一罪關係，而予移送併辦。被告固不否認有接
    受該蘇姓男子委託轉寄酒瓶瓶蓋回臺灣之情，但否認事先知
    悉受託寄送之酒瓶瓶蓋係屬仿冒商標之物云云。惟查：本件
    被告被訴違反商標法及行使偽造私文書、對商品為虛偽標記
    之犯行，經本院調查結果，既認為現有事證尚不足以認定被
    告之犯行，而為無罪之諭知，則本院自無從就移送併辦部分
    併予審理，爰退由承辦檢察官另行偵查，附此敘明。
據上論斷，應依刑事訴訟法第三百零一條第一項，判決如主文。
中    華    民    國    95    年    10    月    25    日
                  刑事第五庭    審判長法  官  賴恭利
                                      法  官  劉麗瑛
                                      法  官  巫淑芳
上正本證明與原本無異。
如不服本判決，應於送達後十日內向本院提出上訴狀（須附繕本
），上訴於臺灣高等法院臺中分院。
                                      書記官  王麗麗
中    華    民    國    95    年    10    月    25    日


司法院資訊處製作；財團法人民間司法改革基金會備份。
